【裁判字號】    96,訴,760
【裁判日期】    970424
【裁判案由】    妨害自由等
【裁判全文】
臺灣新竹地方法院刑事判決               96年度訴字第760號
公  訴  人  臺灣新竹地方法院檢察署檢察官
被      告  寅○○
選任辯護人  陳偉民律師
被      告  戊○○
被      告  乙○○
                    之4
            庚○○
            丁○○
                    樓
            辛○○
前列四被告
共      同
選任辯護人  陳偉民律師
上列被告等因妨害自由等案件，經檢察官提起公訴（96年度偵字
第1074號、第5738號），本院判決如下：
    主  文
寅○○共同犯剝奪他人行動自由罪，處有期徒刑壹年貳月，減為
有期徒刑柒月，扣案之不具殺傷力之仿半自動手槍之氣動式手槍
壹枝（槍枝管制編號：桃警鑑0000000000號），沒收
之；又共同犯剝奪他人行動自由罪，處有期徒刑伍月；又犯共同
剝奪他人行動自由罪，未遂，處有期徒刑月。應執行有期徒刑
壹年貳月，扣案之不具殺傷力之仿半自動手槍之氣動式手槍壹枝
（槍枝管制編號：桃警鑑0000000000號），沒收之。
戊○○共同犯剝奪他人行動自由罪，處有期徒刑壹年貳月，減為
有期徒刑柒月，扣案之不具殺傷力之仿半自動手槍之氣動式手槍
壹枝（槍枝管制編號：桃警鑑0000000000號），沒收
之。
乙○○共同犯剝奪他人行動自由罪，處有期徒刑伍月；又犯共同
剝奪他人行動自由罪，未遂，處有期徒刑月。應執行有期徒刑
柒月。
庚○○共同犯剝奪他人行動自由罪，處有期徒刑伍月；又犯共同
剝奪他人行動自由罪，未遂，處有期徒刑月。應執行有期徒刑
柒月。
丁○○共同犯剝奪他人行動自由罪，處有期徒刑伍月；又犯共同
剝奪他人行動自由罪，未遂，處有期徒刑月。應執行有期徒刑
柒月。
辛○○共同犯剝奪他人行動自由罪，處有期徒刑伍月；又犯恐嚇
危害安全罪，處有期徒刑貳月；又犯共同剝奪他人行動自由罪，
未遂，處有期徒刑月。應執行有期徒刑捌月。
    犯罪事實
一、緣己○○與案外人癸○○之間，因男女朋友之交往過程中之
    金錢往來，存在借貸債務糾葛，寅○○（原名羅文江、羅皓
    展）透過癸○○之友人丙○○得知此情後，即主動為癸○○
    索討此筆債權，乃約定自民國94年11月21日起至95年4 月21
    日止，按月償還新臺幣（下同）1萬元；自95年6月21日起至
    96年4月21日止，按月償還1萬5千元；自96年5月21日起至96
    年10月21日止，按月償還1 萬元，最後一筆款項則於96年11
    月21日償還1萬4千元，總計31萬4 千元，並由己○○簽發自
    94年11月21日起至96年11月21日止之本票25張交予寅○○，
    嗣因己○○於95年6 月21日向寅○○表示經濟困難，無法如
    期全額支付95年6 月21日之1萬5千元之債務，致使寅○○因
    而心生不滿，遂與戊○○2人，基於以強暴、脅迫之手段之
    非法方法剝奪他人行動自由之犯意聯絡，於95年6月21日19
    時許，在新竹市○區○○路與經國路口之邱比特情趣用品店
    ，由寅○○徒手，另戊○○則順手持邱比特情趣用品店內之
    鐵椅，聯手毆擊己○○成傷（傷害部分，未據告訴），並持
    不具殺傷力之仿半自動手槍之氣動式手槍，以此脅迫之方式
    ，違反己○○之意願，命己○○交付個人之駕駛執照及全民
    健康保險卡，供作擔保清償債務所用，另強行拆卸己○○所
    有之車號AP－6256號自用小客車內音響主機、光碟器及液晶
    螢幕等物，供作抵償部分債務之用，寅○○、己○○等為圖
    取得其他質押物品，當場迫令己○○帶同其等返回居所，並
    由寅○○駕駛上開車輛搭載己○○，而戊○○則駕駛寅○○
    所有之車輛尾隨在後，共同前往己○○位於新竹市○○區○○路2段不詳地址之居所，惟因未能取得其他足以質押或抵
    償債務之物，寅○○即命己○○簽發票面金額23萬元之本票
    （未扣案），供作擔保清償債務之用，共同以傷害他人身體
    之強暴方式，迫使己○○違背個人意願，而交付證件及簽發
    支票，並任令其等取走車用音響等抵償物，另亦以迫令己○○帶同及隨行返回居所之不法手段，剝奪己○○之行動自由
    ；嗣經員警獲報處理本案，並於96年1月7日14時30分許，在
    新竹市○區○○街，當場於寅○○所使用之車號L2－6313號
    自用小客車內，扣得寅○○所有之仿半自動手槍之氣動式玩
    具手槍，另起獲己○○所有之車用音響主機等物，再經寅○○通知友人方信原到場，並提出代為保管之己○○個人證件
    等物，始悉上情。
二、寅○○為圖解決上開紛爭，屢經要求癸○○、丙○○等人，
    代為尋找己○○出面處理，惟因未獲置理，遂與乙○○、庚○○、丁○○、辛○○等人，先後分別基於剝奪癸○○、丙○○行動自由之犯意聯絡及行為分擔，於96年9月23日0時許
    ，在新竹市○區○○路33之13號，即癸○○之工作處所四海
    遊龍麵食館前，推由庚○○、辛○○等人，共同陸續以手搭
    癸○○肩膀、拉扯左右衣領、拉住癸○○之手、自後推癸○○背部等推拉之強暴之不法手段，將癸○○強行帶往麵食館
    對面（即新竹市東門國民小學圍牆旁）涼亭處，得逞後，乙○○隨即抵達現場，庚○○則與寅○○、丁○○等人會合，
    其間，辛○○另起恐嚇危害安全之超越犯意，對癸○○嚇稱
    ：「這次好好跟妳講，假如妳是男生，下次就將妳的頭黏在
    牆壁上，妳們家還有一個小妹妹對不對，下次不管有沒有找
    到妳，我們會直接找到妳們家人，不管你家是老是小，直接
    打，妳如果是踏店裡，我們會直接砸店」等語，使癸○○因
    而心生畏怖，致生危害於安全。此際寅○○、庚○○、丁○○等人復基於剝奪丙○○行動自由之犯意聯絡，共同前往新
    竹市○區○○路77號，即丙○○之工作處所85度C 飲料店前
    ，由寅○○、庚○○、丁○○3 人下車，一邊大聲呼叫丙○○之名，一邊來勢洶洶地衝向丙○○所在之85度C 飲料店店
    門口，欲將丙○○強行帶離現場，正當渠等接近丙○○之時
    ，當場為該店店長丑○○察覺後，立即將丙○○推入店內，
    站在店門外出面予以攔阻，並關閉店門，嗣因寅○○、庚○○、丁○○執意要求丑○○將丙○○交出，丑○○隻身抵抗
    後，報警到場處理，寅○○等人始未得逞，且因而查悉上情
    。
三、案經己○○訴由新竹市警察局第一分局及癸○○、丙○○訴
    由新竹市警察局第二分局報告臺灣新竹地方法院檢察署檢察
    官偵查起訴。
    理    由
壹、證據能力之說明：
一、按被告以外之人於審判外之陳述，雖不符前4 條之規定，而
    經當事人於審判程序同意作為證據，法院審酌該言詞陳述或
    書面陳述作成時之情況，認為適當者，亦得為證據；當事人
    、代理人或辯護人於法院調查證據時，知有第159 條第1 項
    不得為證據之情形，而未於言詞辯論終結前聲明異議者，視
    為有前項之同意，刑事訴訟法第159 條之5 定有明文。查本
    件被告寅○○、乙○○、庚○○、丁○○、辛○○之辯護人
    於本院準備程序除陳稱：告訴人己○○、丙○○、癸○○等
    人於警詢時所為陳述，均屬於審判外陳述，無證據能力，另
    告訴人己○○、丙○○、癸○○於偵查時之證述，未經被告
    寅○○等人之詰問，無證據能力等語外，餘對檢察官所提其
    他各項證據方法之證據能力均表示並無意見（見本院卷第76
    頁背面），另被告戊○○則表示對於卷附所有人證、物證及
    書證之證據能力，均無意見，而本院審酌除辯護人所陳述上
    情外之其餘各該證據均依法定程序作成，且經本院審判期日
    就上開證據進行調查、辯論，並未發現有不當取供之情事，
    故認宜作為本件犯罪之證據，有證據能力，核先敘明。
二、按被告以外之人於審判外之言詞或書面陳述，除法律有規定
    者外，不得作為證據，刑事訴訟法第159 條第1 項定有明文
    。查證人即告訴人告訴人己○○、丙○○、癸○○等人於警
    詢所為之陳述，固分別屬被告以外之人於審判外之陳述，惟
    證人即告訴人己○○、丙○○、癸○○等人業經本院審理時
    傳喚到庭，依法命其等具結陳述後，並分別予被告寅○○、
    乙○○、庚○○、丁○○、辛○○等人詰問之機會，並再提
    示證人即告訴人己○○、丙○○、癸○○等人上開警詢筆錄
    之要旨，由被告寅○○、乙○○、庚○○、丁○○、辛○○
    等人依法辯論，從而既已賦予被告寅○○、乙○○、庚○○
    、丁○○、辛○○等人反對詰問權，並踐行合法之調查程序
    ，證人即告訴人己○○、丙○○、癸○○等人於警詢之陳述
    ，自得作為證據。
三、按刑事訴訟法第159條之1第1項、第2項所稱得為證據之被告
    以外之人於審判外向法官所為之陳述，以及於偵查中向檢察
    官所為之陳述，屬傳聞證據排除之例外，如法院於審判中已
    傳喚該陳述人到庭依法具結，使被告或其辯護人有行使反對
    詰問權之機會，該審判外向法官所為陳述及偵查中向檢察官
    所為陳述，仍非不得作為認定犯罪事實之判斷依據（最高法
    院95年度台上字第5313號判決可資參照）。本件起訴書所列
    之證人即告訴人己○○、丙○○、癸○○等人業經本院傳訊
    到庭依法具結，並經檢辯雙方交互詰問，被告寅○○、乙○○、庚○○、丁○○、辛○○或其辯護人有行使反對詰問權
    之機會，徵諸上開判決要旨，應認證人即告訴人己○○、丙○○、癸○○等人之偵查中陳述有證據能力。
貳、實體部分：
一：針對犯罪事實一，認定被告寅○○、戊○○所犯以強暴之手
    段之非法方法剝奪他人行動自由之犯行之證據及理由：
（一）訊據被告寅○○、戊○○2人均坦承於95年6月21日晚間7
      時許，渠等有與告訴人己○○相約在新竹市○區○○路與
      經國路口情趣用品內，商談有關於告訴人陳隱升積欠案外
      人癸○○債務之問題，過程中，渠等2人有毆打告訴人己○○之情事，惟均矢口否認有以基於以強暴、脅迫之手段
      之非法方法剝奪他人行動自由之犯行，均辯稱：告訴人己○○車上之物品是告訴人己○○自己願意讓渠等取走以抵
      償債務，且是告訴人己○○自己帶渠等至家中簽發本票，
      過程中並無違反告訴人己○○本意抑強逼之情事等語；另
      被告寅○○之選任辯護人復為被告寅○○辯稱：依本院向
      新竹市警察局第三分局函查之資料顯示，告訴人己○○於
      95 年6月間，並無報案之紀錄，倘告訴人己○○於本案確
      因遭強取財物，又豈會不報警處理，以告訴人己○○報案
      紀錄之闕如，足認告訴人己○○所為之指述，不可採信等
      語，資為置辯。經查：
（二）針對被告寅○○、戊○○於95年6月21日晚間7時許，在新
      竹市○區○○路與經國路口情趣用品內，與告訴人己○○
      商討債務之經過，業據：
  １、被告寅○○於警詢、偵查中及本院準備、審判程序時供稱
      ：伊與告訴人己○○係朋友關係，因告訴人己○○有向伊
      朋友即癸○○借錢，伊便主動幫癸○○收錢，並約定在每
      個月21日向告訴人己○○收1萬元，而伊有將收到之金額
      交給癸○○，於95年9月21日晚間7時許，告訴人己○○主
      動跟伊聯絡，要伊過去新竹市○○路與經國路旁之汽車停
      車場拿錢，伊就打電話聯絡被告戊○○碰見，但因告訴人
      己○○只有拿9千元給伊，伊就在新竹市○○路上之情趣
      用品店內徒手毆打告訴人己○○，且被告戊○○也有持鐵
      椅子動手打告訴人己○○，之後伊就令告訴人己○○將皮
      包內之汽、機車駕照及健保卡等證件交給伊，並將告訴人
      己○○所有車號AP－6256號自小客車上之JVC音響主機、
      CD盒及液晶螢幕等物拆下，並於同日晚間8、9時許在告訴
      人己○○位在新竹市○○路○段租屋處讓告訴人己○○簽
      下25萬元之本票，後來伊有分1、2千元給被告戊○○，並
      於95年9月底將告訴人己○○所有之駕照、健保卡等證件
      拿給不知情之證人方信原保管，告訴人己○○所有之JVC
      音響主機、CD盒及液晶螢幕等物則放置在伊所有車號L2－
      6313號自小客車上保管等語（見96年度偵字第1074 號偵
      查卷第9至12、68、69、76至80、88至90、99至101、126
      、131頁，96年度偵字第5738號偵查卷第12頁，本院卷第
      52、53、65、74至79、131至147、158至173、191至207頁
      ）。
  ２、另被告戊○○亦於警詢、偵查中及本院準備、審判程序時
      之供承：伊與被告寅○○係朋友關係，於95年6月21日當
      天伊收到被告寅○○所打來之電話，被告寅○○表示有人
      欠他朋友錢，要找伊壯勢，伊就與被告寅○○於同日晚間
      7時許一同到新竹市○○路與經國路旁之汽車停車場找被
      害人己○○要錢，當中伊有用折疊式之鐵椅子敲打告訴人
      己○○，並在該處一同與被告寅○○將告訴人己○○所有
      AP －6256號自小客車上之JVC音響主機、CD盒各1臺及7吋
      液晶螢幕（含天線）1組等物卸下放至被告寅○○所有車
      號L2－6313號自小客車上，後來由伊駕駛被告寅○○所有
      車號L2－6313號自小客車尾隨被告寅○○所駕駛之告訴人
      己○○所有車號AP－6256號自小客車一同到告訴人己○○
      位在新竹市○○路○段之租屋處，再一同進入告訴人己○○之租屋處內，由被告寅○○搜索屋內財物，伊則在旁觀
      看，且被告寅○○要求告訴人己○○簽下本票，事後被告
      寅○○有請伊吃飯及給伊1、2千元等語（見96年度偵字第
      1074號偵查卷第13至20、69、70、90、91、101、102、11
      2、113頁，本院卷第66、74至79、131至147、158至17 3
      、191至207頁）。
（三）據被告寅○○、戊○○前開自承各節，堪認被告寅○○、
      戊○○2人因告訴人己○○未能如期繳付95年6月21日當天
      應支付之1萬5千元債款全額，氣憤難抑，出手毆打告訴人
      己○○，以教訓其未能如期給付分期款項於前，以告訴人
      己○○既遭被告寅○○、戊○○分別徒手及持鐵椅毆打於
      前，此際，告訴人己○○面臨被告寅○○、戊○○之暴力
      威脅，其意思決定自由必已受到相當之限制，就此另據：
  １、證人即告訴人己○○於警詢、偵查中及本院準備、審判程
      序時指稱：他與被告寅○○認識，因被告寅○○要幫被害
      人癸○○向他要錢，所以他自94年11月21日起至95年6月
      間即每個月拿1萬元（共計8萬元）給被告寅○○，但因他
      於95 年9月21日晚間7時許在新竹市○○○○○路口之邱
      比特情趣用品店僅交付被告寅○○9千元，便遭被告寅○○敲頭，而被告戊○○則持鐵製椅子毆打他身體，然後動
      手將他皮包內之汽、機車駕照及健保卡等證件搶走，之後
      被告寅○○叫他待在新竹市○○路上邱比特情趣用品店內
      等待，被告寅○○就與被告戊○○一起將他所有車號AP－
      62 56號自小客車上之JVC音響主機、CD盒各1臺及7吋液晶
      螢幕（含天線）1組等物卸下來，再由被告寅○○駕駛其
      所有車號AP －6256號自小客車搭載他，由被告戊○○駕
      駛被告寅○○所有之車號L2－6313號自小客車，一起到他
      位在新竹市○○路○段之租屋處，時間已是同日晚間10時
      許，被告寅○○、戊○○等人在該租屋處內找尋值錢物品
      及脅迫他簽下金額23萬元之本票1張，停留了約1個小時左
      右才離開等語明確（見96年度偵字第1074號偵查卷第24至
      28、82至84、106至108頁，本院卷第64、65、134至139、
      143頁）。
  ２、證人癸○○於警詢、偵查、本院準備及本院審理程序時所
      為之證稱：她與告訴人己○○曾是男女朋友，因她曾向證
      人丙○○提及告訴人己○○積欠她約16、17萬元的事情，
      被告寅○○就說要幫她要債，之後被告寅○○雖有跟被害
      人己○○要了6、7萬元交給她，但她並沒有給被告寅○○
      任何好處，也不知道被告寅○○係以何種方式向被害人己○○討債，但曾要求被告寅○○不要再幫她向被害人己○○討債，是事後員警告知她始知告訴人己○○於95年6 月
      21日有被毆打及簽下本票一事等語（見96年度偵字第1074
      號偵查卷第87、88、118至120頁，96年度偵字第5738號偵
      查卷第27、28頁，本院卷第52、53、64、160至164頁）。
  ３、證人丙○○於警詢、偵查中及本院準備、審判程序時之證
      稱：她與證人癸○○係朋友，而與被告寅○○曾係男女朋
      友，但她並沒有叫被告寅○○幫告訴人癸○○討債，至於
      95 年6月21日晚間8時許她係在新竹市光復中學上課，因
      為當天要考試，她並沒有與被告寅○○、戊○○等人到告
      訴人己○○位在新竹市○○路○段之租屋處，且因為這件
      事情，她於95年6月21日之後約1、2個月就與被告寅○○
      分手等語（見96年度偵字第1074號偵查卷第21至23、91、
      117、118頁，96年度偵字第5738號偵查卷第29至31頁，本
      院卷第53、64、164至169、173、206頁）。針對證人丙○○就95年6月21日晚間7時許之行蹤，有本院97年3月31日
      電話記錄表、新竹市私立光復中學函覆說明暨所附94學年
      第二學期教室日誌影本資料各1份在卷足參（見本院卷第
      186至188頁），證人丙○○所稱於該日晚間7時許，係在
      新竹市私立光復中學上課一情，堪予採信。
  ４、衡之，告訴人己○○未能全額交付者，係依約應於95年6
      月21日當日給付之1萬5千元款項，一般而言，債務人未能
      如期償還全數債款，應係先要求延期給付，若非遭暴力威
      脅，受他人急促催款，應不致於將原安置於車內之視聽音
      響設備拆卸資以抵償債務，更況，告訴人己○○業已簽據
      自94年11月21日起至96年11月21日止共計31萬4千元之25
      張本票交予被告寅○○，則於本案發之際，若非遭被告寅
      ○○、戊○○等人之強迫，又何須再簽發1紙面額23萬元
      之本票予被告寅○○、戊○○？
  ５、此外，就告訴人己○○於本案發生前所簽發之本票及於本
      案發生之際被迫交付之自小客車、重機車駕駛執照之下落
      ，則據證人方信原於警詢之證稱：被告寅○○大約於95年
      9 月下旬至10月上旬左右在新竹市區將告訴人己○○所有
      之自小客車、重機車駕駛執照各1張、健保卡1張及商用本
      票18張及商用本票存根7 張等物交付予他，並跟他說該物
      品係朋友糾紛所留下的，要託他代為保管云云，但他不知
      道被告寅○○如何取得等語綦詳（見96年度偵字第1074號
      偵查卷第29、30頁）。另有(1)扣案之不具殺傷力之仿半自
      動手槍之氣動式手槍1枝及為警起出之商用本票18張及商
      用本票存根7張等物（保管字號：96年度黃保管字第35號
      、96年度保管字第627號，扣押物品清單見本院卷第119、
      126頁）。(2)贓物認領保管單1份（告訴人己○○所有之自
      小客車、重機車駕駛執照各1張、健保卡1張、JVC音響主
      機、CD盒各1臺及7吋液晶螢幕（含天線）1組等物業經告
      訴人己○○具領等情，見96年度偵字第1074號偵查卷第39
      頁）。(3)桃園縣政府警察局96年4月14日桃警鑑字第09600
      09180號槍彈鑑定書（見本院卷第122至125頁）。鑑驗結
      果為：送驗空氣槍1枝（槍枝管制編號：桃警鑑000000000
      0號，認係仿半自動手槍之氣動式槍枝，該槍枝係以握把
      內填充氣體作為發射動力可發射直經約6mm之金屬彈丸，
      槍長約16cm、高約12cm，內襯金屬管，經試射直徑約6mm
      、重量約0.88克之金屬彈粒3顆，其單位面積動能均為1.9
      1 焦耳/平方公分等情，未達單位面積動能達20焦耳/平方
      公分之殺傷力最低相關數據等情。(4)行政院衛生署新竹醫
      院診斷證明書1 份：告訴人己○○受有左前臂挫傷4×2公
      分、頭皮鈍挫傷1×1公分等情（見96年度偵字第1074號偵
      查卷第38之1頁）。(5)新竹市警察局第一分局扣押筆錄、
      扣押物品目錄表及現場與證物相片等資料（見96年度偵字
      第1074號偵查卷第31至38、40至56頁）。(6)新竹市警察局
      第一分局湳雅派出所員警侯俊成製作之偵查報告（見96年
      度偵字第1074號偵查卷第8頁）等資料附卷可參。
（四）綜上，堪認被告陳隱升於本案案發之際，其意思決定自由
      在遭被告寅○○、戊○○2 人共同毆打之暴力非法之侵害
      行為後，已受到相當之限制，此際被告寅○○等人，先由
      被告寅○○持扣案之不具殺傷力之仿半自動手槍之氣動式
      手槍，違背告訴人己○○之意願，先命告訴人己○○交付
      個人之自用小客車、重機車駕駛執照及全民健康保險卡，
      以供擔保債務之用，復強制拆卸告訴人己○○所有之車號
      AP－6256號自用小客車內音響主機、光碟器及液晶螢幕等
      物，另恃其暴力強制之姿，由被告寅○○駕駛告訴人己○○所有之上開自小客車，搭載告訴人己○○，並藉以限制
      告訴人己○○行動自由，被告戊○○則駕駛被告寅○○之
      自小客車，尾隨在後，逼迫告訴人己○○帶渠等返回位在
      新竹市○○區○○路2 段之居所後，在屋內任意尋找具有
      價值，足資抵償債務之物品未果後，復命告訴人己○○簽
      發面額為23萬元之本票1 紙，則被告寅○○、戊○○以強
      暴之非法方法剝奪告訴人戊○○行動自由之犯行，應信屬
      實。另以，告訴人己○○固指稱遭被告寅○○持扣案之不
      具殺傷力之氣動式手槍毆打頭部等語，惟查：人體受鐵器
      物質毆擊，其傷勢必然甚為嚴重，然據告訴人己○○於案
      發之際，遭被告寅○○、戊○○2 人毆打後之傷勢為左前
      臂挫傷4×2公分、頭皮鈍挫傷1×1公分，有行政院衛生署
      新竹醫院診斷證明書1 份附卷可查（見96年度偵字第1074
      號偵查卷第38之1頁），告訴人己○○受傷情形，傷勢犯
      範及嚴重程度，難認為係遭扣案之氣動式手槍毆打所致，
      是以告訴人己○○縱直指被告寅○○持扣案之氣動式手槍
      毆擊云云，難謂可採。
（五）本案證人子○○於本院審判程序時固證稱：他於95年6月
      間在新竹市○○路上之邱比特情趣用品店上班，工作時間
      是下午2時到凌晨2時，而在同月間某日被告寅○○有帶告
      訴人己○○及被告戊○○等人到店裡來，當時是他吃飯時
      間過後，大約下午5、6時許，他們一進來就說要辦點事情
      ，並且將告訴人己○○的駕照、健保卡等證件放在店內的
      桌上，但他在店裡並沒有看到告訴人己○○有給被告寅○○任何現金或財物，亦沒有看到被告寅○○與被告戊○○
      毆打告訴人己○○或拆告訴人己○○車子的音響主機、液
      晶螢幕等物品，但被告寅○○與被告戊○○有將告訴人己○○帶出店外2、3分鐘，後來大約晚間8、9時許，他們就
      離開了等語（見本院卷第140至143頁）。惟以，證人子○○針對被告寅○○、戊○○是否動手毆打告訴人己○○及
      被告寅○○、戊○○是否拆卸告訴人己○○車內影音設備
      各節所為之證述，明顯與被告寅○○、戊○○之自承及告
      訴人己○○之指述扞格，足稽證人子○○避重就輕，謀以
      迴護被告寅○○、戊○○之意圖彰彰甚明，其所為明顯悖
      於事實之證述，難謂可採。
（六）被告寅○○之選任辯護人以告訴人己○○於案發後，未有
      報案之舉措，即認告訴人己○○所為之指述，顯不可採等
      語。然查：告訴人己○○針對遭被告寅○○、戊○○2 人
      毆打，所有自小客車車內之影音設備遭拆卸，及返回租屋
      處簽發本票各節所為之指述，業經被告寅○○、戊○○2
      人自承在卷，並有上開驗傷診斷證明書、贓物領據、本票
      及不具殺傷力之仿半自動手槍之氣動式手槍扣案足資佐憑
      ，信屬真實，至告訴人己○○於事後並未報案，有新竹市
      警察局第三分局97年3月17日竹市警三分偵字第
      0970006410號函覆說明1份附卷足稽（見本院卷第154頁）
      ，然其原由，據告訴人己○○於本院審理時陳稱：他在被
      打之後的第2天才去驗傷，事發後，他不敢去找任何人，
      也不敢回去原本住的地方，害怕被告寅○○、戊○○等人
      會再來騷擾，實在是受不了了，才去找他阿姨，由阿姨帶
      他到署立新竹醫院去驗傷等語（見本院卷第138頁背面）
      ，是以告訴人己○○懾於被告寅○○、戊○○再以暴力相
      侵，恐再遭挾怨報復而未有報案之情事，符合受暴力侵害
      之被害人畏懼惡勢之心理狀態，自難以告訴人己○○事後
      未警處理之狀況，即遽認告訴人己○○所述不實，是認被
      告寅○○、戊○○之選任辯護人就此所為之辯稱，難謂可
      採。
（七）歸結上情，本件被告寅○○、戊○○以毆打告訴人己○○
      之強暴方法，復以持不具殺傷力之仿半自動手槍之氣動式
      手槍等脅迫之非法方法，剝奪告訴人己○○之行動自由之
      犯行，事證明確，被告寅○○、戊○○及被告寅○○之選
      任辯護人所辯上情，均無可採信，犯行均已臻明確，應依
      法予以論科。
二、針對犯罪事實二，認定被告寅○○、乙○○、庚○○、丁○○、辛○○所犯以強暴之手段之非法方法剝奪他人行動自由
    及被告辛○○對告訴人癸○○所犯恐嚇危害安全之犯行之證
    據及理由：
（一）訊據被告寅○○固坦承因與告訴人己○○催討債務之紛爭
      ，屢經要求告訴人癸○○、丙○○等人，代為尋找告訴人
      己○○出面處理，惟因未獲置理，被告寅○○乃要求告註
      人癸○○、丙○○外出協尋找告訴人己○○等情，另被告
      乙○○、庚○○、丁○○、辛○○則固坦承於96年9 月22
      日晚間10時、11時許，被告乙○○、庚○○、丁○○、辛○○等4人，由被告丁○○駕車自臺北南下抵達新竹，時
      間是翌日凌晨零時許，即與被告寅○○相約在新竹市碰面
      ，由被告寅○○與被告乙○○等人共乘一部自小客車，之
      後渠等一行人，一同抵達新竹市○區○○路33之13號之四
      海遊龍麵食館附近，先由被告庚○○、辛○○2 人下車，
      先將告訴人癸○○帶往麵食館對面之新竹市東門國民小學
      圍牆旁之涼亭處，之後被告乙○○始下車趨前，抵達涼亭
      處後，被告庚○○則返回車上，與車內之寅○○、丁○○
      會合後，再共同前往新竹市○區○○路77號，告訴人丙○○工作處所之85度C 飲料店前，欲將丙○○帶離現場之際
      ，遭85度C 飲料店店長丑○○拒絕後，報警處理等語，惟
      均否認有妨害自由之犯行，其中被告寅○○辯稱伊沒有對
      告訴人癸○○、丙○○為妨害自由之犯行等語；被告乙○○辯稱：伊對於此事均不知情，且不在現場；被告庚○○
      則辯稱：伊與被告辛○○有下車去找告訴人癸○○，但沒
      有強拉告訴人癸○○，只是很客氣地要求她出來談談，針
      對告訴人丙○○的部分，伊等有請店長丑○○向告訴人丙○○說請她出來講一下，警察來時，店長丑○○向警方表
      明伊等沒有拉扯，但到了警察局時，店長丑○○的證述又
      不一樣等語；被告丁○○辯稱：伊於案發當天，沒有看到
      告訴人癸○○、丙○○，伊只有站在85度C 飲料店，沒有
      見到人，伊是和被告寅○○一起去，伊沒有看到店長丑○○將告訴人丙○○拉到店裡去，伊抵達新竹後，知道前往
      85度C 飲料店是理由是將被告寅○○的事情問清楚等語，
      被告辛○○則辯稱：抵達四海遊龍麵食館時，並沒有押著
      告訴人癸○○，也沒有說過要將她的頭黏在牆壁上等語，
      伊等是去拜託她，態度十分客氣，伊一開始就講明白，這
      次是好好講等語。另被告寅○○等5 人之選任辯護人則為
      被告寅○○等5人辯護稱：被告庚○○、辛○○手碰及搭
      肩拉手之舉，係為正常保護女性之舉，並非妨害自由之舉
      措；又85度C飲料店店內外均裝設錄影監視器，為保留證
      據，證人丑○○理應將店內外之監視錄影畫面提供予警方
      查證，85度C飲料店竟未能保全及提供相關錄影監視畫面
      ，顯有隱情；另以85度C飲料店係採用電動鐵捲門，按下
      按紐至全部關上，尚需一段時間，證人丑○○以1人如何
      抵擋被告3人，被告3人如欲捉人，絕對有充分的時間，又
      豈會在店外等候警察到場；再者，證人甲○○針對究竟有
      多人在85度C飲料店前下車一節，顯與證人丑○○之證述
      不符，其等2人顯係因與告訴人丙○○分別有雇主及同事
      情誼，而刻意偏袒迎合告訴人丙○○之證述等語。經查：
  １、本案針對被告寅○○、乙○○、庚○○、丁○○、辛○○
      對告訴人癸○○、丙○○所犯以強暴之手段之非法方法剝
      奪他人行動自由之犯行，業據被告寅○○、乙○○、庚○○、丁○○、辛○○等人分別於警詢、偵查、本院準備及
      審理期日為以下之自述內容，此外復據證人等人分別結證
      各節如下：
  (1)  被告寅○○於警詢、偵查中及本院準備、審判程序時之供
      稱：伊想找被告乙○○到新竹處理事情，而被告乙○○聽
      到伊與告訴人己○○之間發生的事情後，想約被害人丙○○、癸○○等人出來問看看，被告乙○○就於96年9月23
      日晚間10、11時打電話給伊要下來新竹，現在已在半路上
      ，伊與被告乙○○等人便約在新竹市○○路、東大路交岔
      路口會合，先到新竹市○○路33之13號四海遊龍麵食館找
      告訴人癸○○，然而是由被告庚○○、辛○○及乙○○先
      後到場，伊本人並不在現場，之後再由被告丁○○開被告
      乙○○所有車號5016 －KV號車載他們前往新竹市○○路
      上之85度C店，因為當時告訴人丙○○還在上班，所以他
      們就將車停在店旁邊的巷口等待，由被告丁○○、庚○○
      等人下車找被害人丙○○，伊則留在車上，而告訴人丙○○看到被告丁○○、庚○○等人後就立即跑進店內，被告
      丁○○、庚○○等人就找店長說話，至於被告乙○○係事
      後警察要他出面，他才過來等語（見96年度偵字第1074號
      偵查卷第131、132頁，96年度偵字第5738號偵查卷第11至
      13、63、69、70頁，本院卷第52、53 、65、74至79、131
      至147、158至173、191至207頁）。
  (2)  被告乙○○於警詢、偵查中自稱：被告寅○○係伊的小舅
      子，所以被告寅○○找伊到新竹市幫忙找告訴人己○○處
      理事情，伊就提議要找告訴人癸○○及丙○○面對面談話
      ，就與被告丁○○、庚○○、辛○○等人於96年9月23日
      當天一同到新竹市與被告寅○○會合後，就共乘1輛車到
      新竹市○○路上之四海遊龍店，被告庚○○、辛○○等人
      就先下車，被告丁○○則開車搭載伊與被告寅○○到新竹
      市○○路上85 度C店，將車停在店旁的巷口，之後伊再回
      到新竹市○○路上之四海遊龍店要找被告庚○○、辛○○
      等人，但之後被告丁○○打電話給伊說警察要他們出面說
      明，伊就與被告辛○○從新竹市○○路上之四海遊龍店徒
      步走到新竹市○○路上之85度C店等語（見96年度偵字第1
      074號偵查卷第126、127、132頁，96年度偵字第5738號偵
      查卷第14至16、63、67、68頁，本院卷第52、53、74至79
      、131至147、158至173、191至207頁）。
  (3)  被告庚○○於警詢、偵查中供述稱：因為被告乙○○係被
      告寅○○的姊夫，伊是陪同被告乙○○一起來新竹的，而
      他們要拜託告訴人丙○○、癸○○找另1名男子，所以他
      們與被告寅○○會合後，就共乘1輛車到新竹市○○路上
      之四海遊龍店，伊與被告辛○○就先下車，被告丁○○則
      開車搭載被告乙○○及寅○○離開，當時告訴人癸○○已
      經下班，伊就要告訴人癸○○到旁邊談，告訴人癸○○就
      跟他們走，當他們過馬路時，伊有拉告訴人癸○○的左後
      衣領，另被告辛○○則拉告訴人癸○○的右後衣領，將告
      訴人癸○○帶至斜對面之涼亭，並強制告訴人癸○○關手
      機，不讓告訴人癸○○向他人聯絡，且被告辛○○有跟告
      訴人癸○○說「這次好好跟妳講，假如妳是男生，下次就
      將妳的頭黏在牆壁上，下次不管有沒有找到妳，妳如果是
      踏進店裡，我們會直接砸店」等言詞，後來被告乙○○過
      來時，因為伊手機當時掉在車上，所以伊便前往新竹市○○路上之85度C店要到車上找手機，被告乙○○則留在新
      竹市○○路上之四海遊龍店，當伊到達新竹市○○路上85
      度C店後，伊與被告丁○○有下車找店長交談，要店長請
      告訴人丙○○出來談，後來因為店長說要報警，他們就在
      現場等候警察等語（見96年度偵字第1074號偵查卷第127
      、128、132頁，96年度偵字第5738號偵查卷第17、18、63
      、65至67頁）。
  (4)  被告丁○○於警詢、偵查中及本院準備、審判程序時供稱
      ：伊於96年9 月23日當天與被告庚○○、寅○○等人一同
      前往新竹市○○路上之85度C 店要找告訴人癸○○、丙○○等人談事情，就將車停在旁邊的巷口，至於被告乙○○
      雖剛開始有去新竹市○○路上之85度C 店，但後來就離開
      到新竹市○○路上之四海遊龍店，並換被告庚○○過來85
      度C 店，當時伊與被告庚○○有下車到店門口，並由被告
      庚○○跟店長交談，但伊並不知道他們的談話內容，後來
      在85度C 店前被警察抓到等語（見96年度偵字第1074號偵
      查卷第129至132頁，96年度偵字第5738號偵查卷第19至22
      、63、68、69頁，本院卷第52、53、74至79、131至147、
      158至173、191至207頁）。
  (5)  被告辛○○於警詢、偵查中供稱：於96年9 月23日當天係
      被告乙○○找他們一起到新竹幫忙談事情，等到了新竹市
      與被告寅○○會合後，就先到新竹市○○路上之四海遊龍
      店，伊就與被告庚○○下車，而由被告丁○○開車載被告
      乙○○及寅○○離開，並未告知要到何處，而當時告訴人
      癸○○已經下班，伊就要告訴人癸○○到旁邊談，他們就
      將告訴人癸○○帶往附近的小涼亭，當時伊有用「如果妳
      是男生就會站在牆壁旁邊講」等假設性語氣對被害人癸○○講話，之後被告乙○○有再回到新竹市○○路上之四海
      遊龍店，但後來警察要被告丁○○打電話給被告乙○○，
      要他們出面說面，伊與被告乙○○才離開新竹市○○路上
      之四海遊龍店走路到新竹市○○路上之85度C 店等語（見
      96年度偵字第1074號偵查卷第128、129、132頁，96年度
      偵字第5738號偵查卷第23至26、63至65頁，本院卷第52、
      53、74至79、131至147、158至173、191至207頁）。
  (6)  告訴人癸○○於警詢、偵查中及本院準備程序中之指述，
      及以證人身分在本院審理程序時所為之證稱：她與告訴人
      己○○曾是男女朋友，因她曾向告訴人丙○○提及告訴人
      己○○積欠她約16、17萬元的事情，被告寅○○就說要幫
      她要債，之後被告寅○○雖有跟告訴人己○○要了6、7萬
      元交給她，但她並沒有給被告寅○○任何好處，也不知道
      被告寅○○係以何種方式向告訴人己○○討債，但曾要求
      被告寅○○不要再幫她向告訴人己○○討債，是事後員警
      告知她始知告訴人己○○於95年6月21日有被毆打及簽下
      本票一事，後來被告寅○○又因為這件事情要她約告訴人
      己○○出來，故於96年9月23日當天就先有2個人即被告庚○○及辛○○等人在她工作處所即新竹市○○路上之四海
      遊龍店內，以1人在前拉她的手，另1個人在後推她背之方
      式將她帶往對面之新竹市東門國小圍牆邊之涼亭，當時同
      事即證人壬○○有看到這個情形，而被告庚○○及辛○○
      等人除強制她關手機，不讓她與他人聯絡外，並叫她一定
      要想辦法約告訴人己○○出來，被告辛○○並用言詞威脅
      她，她聽到後會覺得害怕，之後被告乙○○到場後就跟她
      說他們已經有人在新竹市○ ○路上85度C店，要將她帶過
      去，而在他們交談當中另外1 個人不知跑到哪裡，但因時
      間過了大半個鐘頭左右，且當時已有警車停在店門口，而
      店長有跟員警在交談，被告乙○○也在講電話說好像有人
      報警，就要她先回去店裡應付警察後，再跟他們去新竹市
      ○○路上85度C 店，當她回到店裡時，員警有問她被帶到
      何處，她就回答在圍牆邊的榕樹下並且告訴員警對方已經
      離開，但員警仍帶她及店長上警車要到新竹市○○路上85
      度C 店及東門派出所，等她到了新竹市○○路上85度C 店
      時，就看見員警已在在場處理，且被告寅○○等人亦在場
      等語（見96年度偵字第1074號偵查卷第87、88、118至
      120頁，96年度偵字第5738號偵查卷第27、28頁，本院卷
      第52、53、64、160至164頁）。
  (7)  告訴人丙○○於警詢、偵查中及本院準備程序中之指述及
      以證人身分在本院審理期日所為之證述：她與告訴人癸○○係朋友，而與被告寅○○曾係男女朋友，但她並沒有叫
      被告寅○○幫告訴人癸○○討債，至於95年6月21日晚間8
      時許她係在新竹市光復中學上課，因為當天要考試，伊並
      沒有與被告寅○○、戊○○等人到告訴人己○○位在新竹
      市○○路○段之租屋處，且因為這件事情，她於95年6 月
      21日之後約1、2個月就與被告寅○○分手，但被告寅○○
      常常到她工作處所即新竹市○○路上85度C 店騷擾她，而
      她習慣在下班時候打電話給告訴人癸○○，故於96年9 月
      23日當天大約凌晨零時許左右她要下班時，就先撥打被害
      人癸○○之手機，但告訴人癸○○並沒有接聽電話，於是
      她就再撥打告訴人癸○○工作處所即新竹市○○路上之四
      海遊龍店，該店長便告訴她說告訴人癸○○已被人帶走，
      之後被告寅○○及2 名她不認識之人就將車子開到店前，
      衝下來要抓她，店長即證人丑○○就將他們擋下，並將她
      推入店內將鐵門拉下，她與證人丑○○並隨即報警處理等
      語。（見96年度偵字第1074號偵查卷第21至23、91、117
      、118頁，96 年度偵字第5738號偵查卷第29至31頁，本院
      卷第53、64、164 至169、173、206頁）。
  (8)  證人壬○○於本院審判程序時結證稱：他與告訴人癸○○
      係新竹市○○路上之四海遊龍店之同事，於96年9 月23日
      凌晨零時許他們收拾完畢要休息時，當告訴人癸○○走出
      店門，就有2 位男子到店裡找告訴人癸○○，說什麼時間
      到了，其中1人便以搭在肩膀，另1人則跟在後面的方式將
      告訴人癸○○強行拉走，當時他看到告訴人癸○○之嘴型
      好像說要請他幫忙，他便回店裡跟店長說，等過了10分鐘
      左右警察就到場，他們就跟警察說告訴人癸○○被人帶走
      ，但告訴人癸○○約1 個小時過後才面無表情回到店裡，
      亦沒有告知他們發生何事，而他在警察來店時後便回家了
      等語（見本院卷第143至146頁）。
  (9)  證人丑○○於警詢、偵查中及本院審判程序時之證稱：他
      是新竹市○○路上85度C 飲料店的負責人，於當天（即96
      年9 月23日）準備打烊時，店裡之員工即告訴人丙○○接
      獲電話說她朋友在新竹市○○路上之四海遊龍麵食館被抓
      走，當時他就走出店外察看，看見新竹市○○路上之四海
      遊龍麵食館那邊已經有警車在場，且發現旁邊66巷口停了
      1臺車，車前站有2人用電話在聯絡，鬼鬼祟祟的，他覺得
      怪怪的便看了幾分鐘，那2 人就接著上車將車輛開出在店
      門口迴轉往新竹市○○路上之四海遊龍麵食館方向，但當
      告訴人丙○○準備要下班離開時他正站在店門口，就看見
      那部車突然又開回到店門口，且車上就下來3 人衝向告訴
      人丙○○，其中有人並呼喊告訴人丙○○的名字，態度十
      分惡劣，準備要抓她，他就將告訴人丙○○推入店中，再
      用電動遙控器將鐵門拉下，當時還有其他的員工在場，但
      那3人就很大聲地一直命令他要把告訴人丙○○交出來，
      他就向對方說有什麼事情到警察局講或是怎麼樣，但對方
      說不管，當他說報警時，對方還說沒關係，他就報警處理
      ，且當警察來的時候，對方還是一副警察沒有什麼好怕的
      感覺，當時警察有說如果沒有事情請對方走，但因對方態
      度太惡劣了，警察才請對方做筆錄，又因為對方當時將車
      停在店旁邊，且態度太惡劣了，因而他覺得很恐懼，且店
      內之員工會感到害怕，覺得受到威脅，有人因此而離職，
      至於店裡雖從95年6月間開幕時就有裝設監視器，但因為
      當時現場狀況警察都有看到，並未要求提出監視器錄影畫
      面，等到後來要調閱監視器錄影畫面時已過了保存之時間
      ，所以無法調閱當時監視器錄影之畫面等語（見96年度偵
      字第1074號偵查卷第116、117頁，96年度偵字第5738 號
      偵查卷第32、33頁，本院卷第169至171頁）。
  (10)  證人甲○○於本院審判程序時之證稱：她是新竹市○○路
      上85度C的員工，於96年9月23日晚間12時左右，她與告訴
      人丙○○準備要下班時，才一出店門口就看見1臺車內衝
      出人叫告訴人丙○○的名字，並且要抓告訴人丙○○，該
      店老闆看到後，就把告訴人丙○○推進店裡，趕快把門關
      起來，至於她還在店門口，就看到車上下來的人要老闆把
      告訴人丙○○交出來，當時老闆有反問對方要找被害人丙○○做什麼，但她已忘記對方說什麼，對方在那邊僵持很
      久，老闆就說要報警，並且叫他們員工先行離開，後來過
      了大約10、20分鐘，警車就到場，她就先行離去等語（見
      本院卷第172至173頁）。
    證人鐘國強即新竹市警察局第一分局東門派出所員警於偵
      查中之證述。其稱：96年9 月23日當天因有民眾報案說新
      竹市○○路上之四海遊龍店有員工被強押出去，於是所裡
      派出6個人出來找人，他們就先到新竹市○○路上之四海
      遊龍店，但沒有看到人，後來新竹市○○路上之85 度C店
      亦報案有人要帶走該店員工即告訴人丙○○，又當時副所
      長通報他們有類似帶走告訴人癸○○的車輛出現在新竹市
      ○○路上之85度C店，他們就分為兩批，其中1組前往新竹
      市○○路上之85度C店，另1組則留在新竹市○○路上之四
      海遊龍店，而他當時因為是備勤，所以兩個地點都有前往
      ，但在新竹市○○路上之四海遊龍店部分係由同事蔡志鴻
      員警處理，據蔡志鴻員警說當時告訴人癸○○是與被告乙○○及另1 名被告並肩從店對面的樹下走出，滿臉驚恐，
      卻對同事蔡志鴻一直說沒事；當他到達新竹市○○路上之
      85度C店時，被告有3人係站在店的屋簷下，該店店長擋在
      門口不讓他們進入，門口的鐵門也關上，所以他們就先將
      被告寅○○等人控制後，再由他們其中1 人打電話給當時
      在新竹市○○路上四海遊龍店之被告乙○○請他出面說明
      ，告訴人癸○○才出現，至於告訴人丙○○當時躲在店裡
      ，係他們到場後，店長才叫她出來等語（見96年度偵字第
      10 74號偵查卷第140、141頁）。
  ２、另針對被告辛○○對告訴人癸○○所犯恐嚇危害安全之犯
      行，據被告辛○○固於警詢、偵查中辯稱：於96年9月23
      日當天在告訴人癸○○下班，伊就要告訴人癸○○到旁邊
      談，他們就將告訴人癸○○帶往附近的小涼亭，當時伊有
      用「這是好好跟妳講，如果妳是男生就可能下次就將妳的
      頭用在牆壁上，妳進去店裡，我們也沒有跟妳砸店」等假
      設性語氣對被害人癸○○講話等語（見96年度偵字第1074
      號偵查卷第129頁，96年度偵字第5738號偵查卷第64頁）
      惟以：
  (1)  告訴人癸○○於警詢、偵查中業已指稱：於96年9月23日
      當天就先有2個人即被告庚○○及辛○○等人在她工作處
      所即新竹市○○路上之四海遊龍店內，以1人在前拉她的
      手，另1個人在後推她背之方式將她帶往對面之新竹市東
      門國小圍牆邊之涼亭，當時同事即證人壬○○有看到這個
      情形，而被告庚○○及辛○○等人除強制她關手機，不讓
      她與他人聯絡外，並叫她一定要想辦法約告訴人己○○出
      來，被告辛○○並揚言「這次好好跟妳講，假如妳是男生
      ，下次就將妳的頭黏在牆壁上，妳們家還有一個小妹妹對
      不對，下次不管有沒有找到妳，我們會直接找到妳們家人
      ，不管你家是老是小，直接打，妳如果是踏店裡，我們會
      直接砸店」等語威脅她，使告訴人癸○○心生畏懼等情（
      見96年度偵字第1074號偵查卷第119頁，96年度偵字第573
      8 號偵查卷第28頁）。
  (2)  同案被告庚○○業據於警詢、偵查中陳稱：伊與被告辛○○有分別拉告訴人癸○○的右後衣領，將告訴人癸○○帶
      至斜對面之涼亭，並強制告訴人癸○○關手機，不讓告訴
      人癸○○向他人聯絡，且被告辛○○有跟告訴人癸○○說
      「這次好好跟妳講，假如妳是男生，下次就將妳的頭黏在
      牆壁上，下次不管有沒有找到妳，妳如果是踏進店裡，我
      們會直接砸店」等言詞等語（見96年度偵字第1074號偵查
      卷第128頁，96年度偵字第5738號偵查卷第18、66頁）。
（二）被告寅○○、乙○○、庚○○、丁○○、辛○○共同妨害
      告訴人癸○○、丙○○2人行動自由犯意聯絡之認定：
  １、按共同正犯間，非僅就其自己實施之行為負其責任，並在
      犯意聯絡之範圍內，對於他共同正犯所實施之行為，亦應
      共同負責；共同實施犯罪行為之人，在合同意思範圍以內
      ，各自分擔犯罪行為之一部，相互利用他人之行為，以達
      其犯罪之目的者，即應對於全部所發生之結果，共同負責
      。
  ２、查本案依據寅○○、乙○○、庚○○、丁○○及辛○○等
      5人上開自承渠等係於96年9月22日晚間10時許，甫自臺北
      南下之新竹，以渠等南下新竹之時已是深夜為斷，自無可
      能係因渠等所辯稱係南下至新竹係為與被告寅○○之二舅
      烤肉，再衡之被告寅○○與被告乙○○、庚○○、丁○○
      及辛○○會合後，立即分批前往新竹市○○路上之四海遊
      龍店及新竹市○○路上之85度C 飲料店之舉措觀之，渠等
      南下新竹之目的，應如被告寅○○、乙○○、庚○○、辛○○等人於警詢所自承，係為找告訴人癸○○、丙○○，
      要該2人找告訴人己○○出面處理債務問題所衍生之糾紛
      ，以告訴人癸○○、丙○○之前開指述及證人壬○○、丑
      ○○、甲○○及鐘國強之上開證述各節，是認被告寅○○
      等5人先共同前後新竹市○○路之四海遊龍麵食館，由被
      告庚○○、辛○○先下車後，先限制告訴人癸○○之行動
      自由後，被告乙○○隨後下車抵達現場，被告庚○○復返
      回車上與被告寅○○、丁○○會合，再共同前往新竹市○
      區○○路77號，即告訴人丙○○之工作處所85度C飲料店
      前，由渠等3人下車，一同趨前，一邊呼喊告訴人丙○○
      之名，一邊來勢洶洶趨向告訴人丙○○所在之85度C飲料
      店，因證人丑○○之出面阻擋始未得逞等情，顯見被告寅
      ○○、乙○○、庚○○、丁○○、辛○○5人主觀上均知
      悉彼此分批對告訴人癸○○、丙○○為實行妨害行動自由
      之行為，而其等於合意範圍內，達成共同妨害告訴人癸○○、丙○○行動自由之目的，是依上開說明，被告寅○○
      、乙○○、庚○○、丁○○、辛○○5人於告訴人癸○○
      、之妨害自由犯行，自均應共同負責。
（三）被告辛○○對告訴人癸○○所為恐嚇危害安全應單獨負責
      之部分：
  １、按共同正犯之所以應對其他共同正犯所實施之行為負其全
      部責任者，以就其行為有犯意之聯絡為限，若他犯所實施
      之行為，超越原計畫之範圍，而為其所難預見者，則僅應
      就其所知之程度，令負責任，未可概以共同正犯論。
  ２、被告辛○○於告訴人癸○○遭被告庚○○、辛○○限制自
      由之際，又基於單獨之恐嚇危害安全犯意，對告訴人癸○○恫嚇稱：「這次好好跟妳講，假如妳是男生，下次就將
      妳的頭黏在牆壁上，妳們家還有一個小妹妹對不對，下次
      不管有沒有找到妳，我們會直接找到妳們家人，不管你家
      是老是小，直接打，妳如果是踏店裡，我們會直接砸店」
      等語，已超越與被告羅士權、乙○○、庚○○、丁○○等
      人以強暴之方式剝奪告訴人癸○○行動自由之意思聯絡範
      圍，亦難認係被告羅士權、乙○○、庚○○、丁○○等人
      所能預見，此部分，即難令被告羅士權、乙○○、庚○○
      、丁○○4人共同負共犯之責。
（四）被告寅○○等5人之選任辯護人以被告庚○○、辛○○係
      為保護女性之心態，而碰觸或勾搭告訴人癸○○的肩膀，
      另證人丑○○未保全85度C店內監視錄影畫面、於被告寅
      ○○、乙○○、丁○○趨前之際，證人丑○○要無可能以
      1 人阻擋被告寅○○等3人，另證人甲○○與證人丑○○
      之證詞互異，明顯偏袒告訴人丙○○等語，惟查：
  １、據被告庚○○、辛○○之自承：渠等均不認識告訴人癸○○等語（見本院卷第203頁背面、第204頁），此據告訴人
      癸○○亦稱：她不認識被告庚○○、辛○○等語綦詳（見
      本院卷第162頁），加以據告訴人癸○○之指述、證人壬○○於本院審理時結證各節，足堪認被告庚○○、辛○○
      令告訴人癸○○隨渠等離開之際，既不認識告訴人癸○○
      ，告訴人癸○○復因渠等2人突如其來之搭肩、拉扯衣領
      等行為，而使意思決定及行動自由受此強暴行為而遭剝奪
      ，身陷恐懼及危險，被告庚○○、辛○○2人之行止何來
      出於保護女性之理？再者，渠等2人之客觀行為已使證人
      壬○○認為告訴人癸○○係遭被告庚○○、辛○○強行帶
      走，業據證人壬○○證述如前，則被告庚○○、辛○○之
      行止明顯見其來意不善，選任辯護人強辯此情係出於保護
      女性，悖於事實，無可採信。
  ２、本院依選任辯護人之聲請，向85度C飲料店函調該店於96
      年9月23日凌晨零時許，店前後門口之監視錄影帶，經蘭
      雅飲品有限公司（即85度C）函覆稱：由於案發當時立即
      報案，員警亦為立即之處理，隨後即將一干嫌犯帶回警局
      偵查，員警並未向該店調取監視錄影畫面，以監視錄影畫
      面保存期限僅7日，並未留存等情，有該店覆函說明1份在
      卷可查（見本院卷第84頁）。然刑事案件證據資料之保全
      ，一般民眾在檢警進行案件偵查時，固有協助之責，然並
      無主動進行證據保全之義務，尤以針對本件告訴人丙○○
      遭被告寅○○等人欲強行帶走之案件，既有現場目擊之證
      人可就其見聞之事實加以陳述，以釐事發之經過，監視錄
      影畫面之保全與否，自非案件釐清之關鍵，更況，本案偵
      辦之員警既未主動向商家即85度C飲料店調閱該店內外之
      監視錄影畫面，卻要求商家應將監視錄影畫面主動進行保
      全之動作，無異加諸一般民眾高於檢警單位更高之證據保
      全責任，實屬強人所難，再者，即便證人丑○○未就其店
      內之監影錄影畫面予以留存，亦與其證言之真實性無涉，
      本案被告寅○○等人之選任辯護人遽以藉此質疑證人丑○○證詞之真實性，顯屬速斷，不可採信。
  ３、針對案發當時之狀況，業據證人丑○○於本院審理期日證
      稱：準備打烊時，在被告寅○○等3 人到店之前，告訴人
      丙○○接獲電話稱告訴人癸○○在新竹市○○路上之四海
      遊龍店被抓走，他即心生警覺，在店外察看，並發現旁邊
      66巷口停了1臺車，車前站有2人以電話在聯絡，鬼鬼祟祟
      ，且目睹該車輛開出在店門口迴轉及折返等情（見本院卷
      第169、170頁），是以證人丑○○在被告寅○○等3 人下
      車趨前之際，早已心生警戒，再者，證人丑○○復於本院
      審理時結證稱：他就擋在門外，還有員工下來，他當時還
      是很恐懼，感受到自己的員工被威脅，所以才將鐵門拉下
      等語（見本院卷第171頁），是以證人丑○○係因身為85
      度C店長，為了員工之安全，倘以當時狀況，被告寅○○
      等3人猶不知節制，任逞暴行，排除證人丑○○之阻擋，
      執意向前，更彰被告寅○○等人囂張乖違、目無法紀之行
      徑，被告寅○○等人就此部分為檢察官起訴之犯行，恐非
      止於未遂，本件被告寅○○等人之選任辯護人以被告寅○○3人為證人丑○○阻擋在85度C店外，而無法遂行渠等妨
      害告訴人丙○○自由之犯行，遽而推論被告寅○○等人之
      行為程度尚屬和平云云，自屬妄斷，委無足採。
  ４、本案證人甲○○針對於係幾人前往工作之85度C飲料店欲
      限制告訴人丙○○行動自由一情所為之證述，固然與被告
      寅○○、乙○○、庚○○、丁○○所自承及證人丑○○之
      證述互有出入，惟究係何人前往，分別據被告羅士權、乙○○、庚○○、丁○○分別自承在卷，另據告訴人丙○○
      、證人丑○○指述及證稱綦詳，證人甲○○就此所為之證
      述，無礙於本院就此部分事實之認定，以證人甲○○並無
      直接面對被告寅○○等人，況以案發現場之氣氛甚為緊張
      ，證人甲○○對於現場人數未能精確掌握，尚可理解，證
      人甲○○就告訴人丙○○於案發當時所面臨之危險處境所
      為之證述，核與告訴人丙○○、證人丑○○之證述相符，
      本件選任辯護人單以證人丑○○、甲○○係告訴人丙○○
      之上司、同事，即斷言其2人之證言有偏袒告訴人丙○○
      之情，難謂可信。
（五）綜合上情，本件被告寅○○、乙○○、庚○○、丁○○、
      辛○○所犯以強暴之手段之非法方法剝奪告訴人癸○○行
      動自由、以強暴之手段之非法方法剝奪告訴人丙○○行動
      自由未遂及被告辛○○對告訴人癸○○所犯恐嚇危害安全
      之犯行，事證已明，被告寅○○、乙○○、庚○○、丁○○、辛○○及渠等５人之選任辯護人所辯上情，均無可採
      信，犯行均已臻明確，分別應依法予以論科。
二、論罪及科刑之審酌：
（一）新舊法之比較（被告寅○○與戊○○所為剝奪告訴人己○○自由之犯行之部分）：
  １、刑法及刑法施行法部分：按被告寅○○與戊○○所為剝奪
      告訴人己○○自由之行為後，刑法及刑法施行法業於94
      年2月2日修正公布，並於95年7月1日施行。按行為後法律
      有變更者，適用行為時之法律，但行為後之法律有利於行
      為人者，適用最有利於行為人之法律，現行刑法第2條第1
      項定有明文。此條規定乃與刑法第1條罪刑法定主義契合
      ，而貫徹法律禁止溯及既往原則，係規範行為後法律變更
      所生新舊法律比較適用之準據法，是刑法第2條本身雖經
      修正，但刑法第2條既屬適用法律之準據法，本身尚無比
      較新舊法之問題，應一律適用裁判時之現行刑法第2條規
      定以決定適用之刑罰法律，先予辨明。又本次刑法修正之
      比較新舊法，應就罪刑有關之共犯、未遂犯、想像競合犯
      、牽連犯、連續犯、結合犯，以及累犯加重、自首減輕暨
      其他法定加減原因（如身分加減）與加減例等一切情形，
      本於統一性及整體性原則，綜其全部罪刑之結果而為比較
      ，亦有最高法院95年度第8次刑庭會議決議可資參照，是
      以：
   (1) 共同正犯之比較：按修正前刑法第28條關於共犯規定為「
      二人以上共同實施犯罪之行為者，皆為正犯」，修正後刑
      法則規定為「二人以上共同實行犯罪之行為者，皆為正犯
      」，揆諸本條之修正理由係修正共同正犯參與類型，確定
      在「實行」概念下之共同參與行為，始成立共同正犯，而
      被告寅○○與戊○○所為剝奪告訴人己○○自由之犯行，
      彼此間有犯意聯絡及行為分擔，且對於前開犯行業已實行
      犯罪行為，既屬實行犯罪行為之正犯，且無關刑罰輕重，
      應依前開規定，適用行為時法。
   (2) 罰金刑之比較：按修正後刑法施行法增訂第1條之1規定：
      「中華民國九十四年一月七日刑法修正施行後，刑法分則
      編所定罰金之貨幣單位為新臺幣。九十四年一月七日刑法
      修正時，刑法分則編未修正之條文定有罰金者，自九十四
      年一月七日刑法修正施行後，就其所定數額提高為三十倍
      。但七十二年六月二十六日至九十四年一月七日新增或修
      正之條文，就其所定數額提高為三倍」；而刑法第33條第
      五款則修正為：「主刑之種類如下：五、罰金：新臺幣一
      千元以上，以百元計算之」。是修正後，刑法第302條第1
      項之妨害自由罪之罰金刑最高額上限雖無變更，惟最低額
      下限則提高為新臺幣1千元，比較修正前、後之刑法，自
      以行為時關於科處罰金刑之法律較有利被告寅○○、戊○○。
   (3) 刑法第51條有關數罪併罰之方法部分，修正前刑法第51條
      規定：「數罪併罰，分別宣告其罪之刑，依左列各款定其
      應執行者：」，其中第5款規定：「宣告多數有期徒刑者
      ，於各刑中之最長期以上，各刑合併之刑期以下，定其刑
      期。但不得逾20年。」修正後刑法第51條第5款規定：「
      宣告多數有期徒刑者，於各刑中之最長期以上，各刑合併
      之刑期以下，定其刑期。但不得逾30年。」；比較結果，
      修正後刑法並非較有利於被告寅○○，依刑法第2條第1項
      前段之規定，自應依行為時之法律即修正前之刑法第51條
      第5款之規定，定其應執行刑。
（二）綜上比較結果，參照上開最高法院決議認為罪刑應整個適
      用，不能割裂而分別適用有利益條文，應以修正前刑法之
      相關規定對被告寅○○、戊○○均較為有利。另被告寅○○、戊○○就本案沒收之部分，亦應依修正前刑法第38
      條之規定，為沒收之宣告，附此敘明。
二、罪名：
（一）按第302條之妨害自由罪，係妨害他人自由之概括規定。
      故行為人具有一定目的，以非法方法剝奪人之行動自由，
      除法律別有較重處罰之規定，應適用各該規定處斷外，如
      以使人行無義務之事或妨害人行使權利為目的，而其強暴
      脅迫復已達於剝奪人行動自由之程度，即祇成立本罪，不
      應再依同法第304條論處，誠以此項使人行無義務之事或
      妨害人行使權利之低度行為應為剝奪人行動自由之高度行
      為所吸收，而不能以其目的係在使人行無義務之事或妨害
      人行使權利，即認係觸犯刑法第302條第1項及第304條第
      1項之強制罪名，依修正前刑法第55條從1重處斷，或認僅
      成立處罰較輕之強制罪。
（二）核被告寅○○與戊○○所為剝奪告訴人己○○自由之犯行
      ，均係犯刑法第302條第1項之以強暴之非法方法剝奪人之
      行動自由罪；另被告寅○○、乙○○、庚○○、丁○○、
      辛○○所犯以強暴之手段之非法方法剝奪告訴人癸○○行
      動自由，均係犯刑法第302條第1項之以強暴之非法方法剝
      奪人之行動自由罪；又被告寅○○、乙○○、庚○○、丁○○、辛○○所犯以強暴之手段之非法方法剝奪告訴人丙○○行動自由未遂之犯行，則均係犯刑法第302條第2項之
      以強暴之非法方法剝奪人之行動自由未遂罪。核被告被告
      辛○○對告訴人癸○○所犯恐嚇危害安全之犯行，則係犯
      刑法第305條之恐嚇危害安全罪。
（三）共同正犯：被告寅○○與戊○○所為剝奪告訴人己○○自
      由之犯行（修正前刑法第28條），另被告寅○○、乙○○
      、庚○○、丁○○、辛○○所犯以強暴之手段之非法方法
      剝奪告訴人癸○○行動自由、以強暴之手段之非法方法剝
      奪告訴人丙○○行動自由未遂之犯行（修正後刑法第28條
      ），分別彼此間有犯意聯絡及行為分擔，各均屬共同正犯
      。
（四）未遂：又被告寅○○、乙○○、庚○○、丁○○、辛○○
      已著手以強暴之手段之非法方法剝奪告訴人丙○○行動自
      由之實行，而未達限制告訴人丙○○自由之結果，為未遂
      犯，均應依刑法第25條之規定減輕其刑。
三、科刑：爰審酌被告寅○○、乙○○、庚○○、丁○○、辛○○均無前科，素行良好，另被告戊○○於本案犯行之前亦無
    前科，惟於95年間，因傷害人之身體罪，經本院於96年11月
    30 日以95年度重訴字第11號判決判處有期徒刑1年，減為有
    期徒刑6月，緩刑2年，緩刑期間付保護管束確定在案，被告
    寅○○、戊○○、乙○○、庚○○、丁○○、辛○○分別以
    強暴、脅迫之方法，分別剝奪告訴人己○○、癸○○之行動
    自由，復剝奪告訴人丙○○行動自由未遂，被告辛○○復另
    起犯意，出言恐嚇告訴人癸○○，嚴重侵害他人人身安全外
    ，其等妄以眾人之強勢壓制他人之「以力服人」心態及行為
    ，亦對社會治安危害甚鉅，渠等犯罪後，飾詞否認犯行，態
    度輕慢、桀驁不馴，復酌量其等犯罪之動機、手段、未與告
    訴人和解及否認犯罪態度普通等一切情狀，分別量處如主文
    所示之刑，並就被告寅○○、乙○○、庚○○、丁○○、辛○○定其應執行之刑，以資懲儆。
四、減刑：查被告寅○○、戊○○所為剝奪告訴人己○○自由之
    犯行，時間在96年4月24日以前，所犯均係刑法第302條第1
    項之罪，核與中華民國九十六年罪犯減刑條例第2條第1項第
    3款規定相符，應依該款規定減其刑期2分之1，爰依同條例
    第7條之規定，減其宣告刑如主文所示。
五、沒收：至扣案之仿半自動手槍之氣動式槍枝，經鑑定結果，
    為不具殺傷力，有桃園縣政府警察局96年4月14日桃警鑑字
    第0960009180號槍彈鑑定書（見本院卷第122至125頁）在案
    可查，係被告寅○○所有，供以脅迫之手段之非法方法剝奪
    告訴人己○○行動自由犯罪所用之物，應依刑法第38條第1
    項第2款之規定宣告沒收之。是針對被告戊○○之部分，基
    於共犯連帶說，亦應為沒收之諭知，附此敘明。另為警所起
    出之商用本票18張及商用本票存根7張等物，係屬被告寅○○與告訴人己○○間票據法律關係之重要依據，均不另為沒
    收之諭知。
六、適用之法律：
（一）刑事訴訟法第299條第1項前段。
（二）刑法第2條第1項前段、修正前、後刑法第28條、第302條
      第1項、第2項、第305條、刑法第25條、修正前、後刑法
      第51條第5款、修正前刑法第38條第1項第2款。
（三）中華民國九十六年罪犯減刑條例第2條第1項第3款、第7條
      。
本案經檢察官魏廷勳到庭執行職務。
 中    華    民    國    97    年    4    月    24    日
                   臺灣新竹地方法院刑事第四庭
                               審判長  法  官  林秋宜
                                       法  官  馮俊郎
                                       法  官  劉兆菊
 中    華    民    國    97    年    4    月    24    日
                                       書記官  蕭汝芳
附錄法條：
中華民國刑法第302條
私行拘禁或以其他非法方法，剝奪人之行動自由者，處5年以下
有期徒刑、拘役或3百元以下罰金。
因而致人於死者，處無期徒刑或7年以上有期徒刑，致重傷者，
處3年以上10年以下有期徒刑。
第 1 項之未遂犯罰之。
中華民國刑法第305條
以加害生命、身體、自由、名譽、財產之事，恐嚇他人致生危害
於安全者，處2年以下有期徒刑、拘役或3百元以下罰金。


司法院資訊處製作；財團法人民間司法改革基金會備份。
